【裁判字號】    98,交聲,665
【裁判日期】    981203
【裁判案由】    違反道路交通管理處罰條例聲明異議
【裁判全文】
臺灣新竹地方法院交通事件裁定         98年度交聲字第665號
原處分機關  交通部公路總局新竹區監理所
異  議  人  乙○○○
即受處分人
送達代收人  甲○○
上列異議人因違反道路交通管理處罰條例案件，對於交通部公路
總局新竹區監理所民國98年8月18日竹監自字第裁50-DB0000000
號所為之裁決處分，聲明異議，本院裁定如下：
    主  文
原處分撤銷。
乙○○○不罰。
    理  由
一、按汽車行駛高速公路及快速公路，應依速限標誌指示，高速
    公路及快速公路交通管制規則第5 條第1 項前段定有明文；
    又汽車行駛於高速公路、快速公路或設站管制之道路，不遵
    使用限制、禁止、行車管制及管理事項之管制規則而有行車
    速度超過規定之最高速限或低於規定之最低速限者，處汽車
    駕駛人新臺幣（下同）3,000元以上6,000元以下罰鍰，並予
    記違規點數1點，道路交通管理處罰條例第33條第1項第1 款
    、第63條第1項第1款分別定有明文。
二、原處分意旨略以：異議人即受處分人乙○○○所有車牌號碼
    5662─QL號自用小客車，於民國98年6 月10日凌晨1時5分許
    ，駕車在台66線17.1公里西向行車限速90公里處，經測定時
    速為時速130 公里，超速40公里之違規行為，經桃園縣政府
    警察局交通隊員警於98年6月12日以桃警局交字第DB0000000
    號舉發違反道路交通管理事件通知單（下稱舉發單）附採證
    照片逕行舉發無誤，嗣異議人不服舉發，委由行為人甲○○
    於98年7 月14日向交通部公路總局新竹區監理所申明不服，
    略謂：測速照相警告標誌並非放在伊所駕駛的台66線西向主
    線道上，而認所設警告標誌不當，應認舉發不當等語；而該
    所向原舉發單位函查，仍認異議人有上開行為違反道路交通
    管理處罰條例第33條第1項第1款規定，由交通部公路總局新
    竹區監理所於98年8 月18日，以竹監自字第裁50-DB0000000
    號違反道路交通管理事件裁決書，裁處罰鍰新臺幣（下同）
    5,000元，並依同條例第63條第1項之規定，記違規點數1 點
    應為適法等語。
三、聲明異議意旨略以：異議人乙○○○所有車號5662─QL號自
    用小客車，係由異議人之代理人即行為人甲○○於98年6 月
    10日凌晨1時5分許，在台66線17.1公里西向主線道上行駛，
    而執勤員警所擺放「前有測速照相」之警告標誌，並非在伊
    所行使之台66線西向主線道上，而是放在國道一號接往台66
    線西向道入口處之護欄下方，而且擺放位置也低於駕駛人在
    車內水平視角下，當時之測速照相機所放置地點亦無路燈照
    明，其擺放警告標誌之位置顯有不當，與道路交通管理處罰
    條例第7條之2第3 項之警告標誌設置規定有違，是原處分據
    此裁罰顯有違法不當之處，為此聲明不服，爰依法聲明異議
    ，並請准將原裁決處分撤銷等語。
四、經查：
（一）雖本件異議狀所載異議人為乙○○○，而具狀人及撰狀人
      欄皆具名為甲○○，二者相異，惟送達代收人欄載明為甲
      ○○，顯然本件係由甲○○代理其母乙○○○聲明異議，
      而於具狀人欄誤寫為甲○○，此亦由該二人於本院調查程
      序時供述明確，並當庭更正（見本院卷第4 頁及第29頁反
      面），並不影響異議人之當事人適格。另本件異議狀雖請
      求撤銷「警察局交通事件裁決所98年7 月27日平警分交字
      第0986021039號裁決書所為之處分」等語，惟依異議狀所
      載聲明異議之內容觀之，併參其聲請異議所檢具之附件「
      交通部公路總局新竹區監理所民國98年8 月18日竹監自字
      第裁50-DB0000000號裁決書」、原處分機關函送本院之意
      見書及異議人於本院庭訊時之意見等綜合判斷，其真義自
      係對原處分機關之裁決書聲請異議，合先敘明。
（二）異議人乙○○○所有車號5662─QL號自用小客車，於98年
      6月10日凌晨1時5分許，在台66線17.1 公里西向限速90公
      里之快速道路上，有行車經測定為時速130 公里，超速40
      公里之違規事實，有上開裁決書、違規照片、舉發單影本
      各1紙存卷可稽（見本院卷第10、14 頁），並有員警職務
      報告書、現場圖、經濟部標準檢驗局電達測速儀檢定合格
      證書各1份及設警告標誌相關位置照片4張附卷可佐（見本
      院卷第32- 35頁），且異議人於本院調查時，就其所有上
      開車輛，確有於上開時地為警以有前揭違規行為為由而舉
      發一節亦不爭執（見本院卷第29頁），是異議人所有車輛
      確曾於上開時、地有為警以超速違規為由舉發之事實，堪
      以認定。
（三）又按本條例之處罰，受舉發違反道路交通管理事件之受處
      罰人，認為受舉發之違規行為應歸責他人者，應於舉發違
      反道路交通管理事件通知單應到案日期前，檢附相關證據
      及應歸責人相關證明文件，向處罰機關告知應歸責人，處
      罰機關應即另行通知應歸責人到案依法處理。逾期未依規
      定辦理者，仍依本條例各該違反條款規定處罰，道路交通
      管理處罰條例第85條第1項亦定有明文。
（四）然查，異議人之子即行為人甲○○代理異議人至原處分機
      關填具交通違規陳述單，並將其個人身分基本資料詳細載
      明於陳述單上，表明其為本件交通違規事件之行為人，而
      指稱原舉發不當等情，有交通違規陳述單1份存卷可憑（
      見本院卷第15-16 頁），又原處分函詢原舉發單位查明回
      覆略以：上開違規行為經該局員警照相舉發，為甲○○所
      不否認，僅就本案員警執勤方式提出質疑等語，有桃園縣
      政府警察局平鎮分局98年7月27日平警分交字第098602103
      9號函1份附卷可參（見本院卷第17至20頁），且原處分機
      關亦於其函送本院之意見書載明本件違規行為，為行為人
      甲○○所不否認等語（見本院卷第11頁），且甲○○及乙
      ○○○亦於本院庭訊時一致表示上開車輛當時係甲○○所
      駕駛等語明確（見本院卷第 29-30頁），是以上開資料綜
      合判斷，足認本件違規行為人係甲○○，而非本件異議人
      即受處分人乙○○○無訛，雖異議人之代理人甲○○並未
      於到案日期前至原處分機關陳述不服，而係遲至98年 7月
      14日始向原處分機關提出，惟查同條例第85條第 1項，係
      94年12月28日修正公布之現行條文，其修正理由無非將行
      政罰歸於實際應負責之人，以符公平正義，並使實際應負
      責之人能知所警惕避免再犯。而依同條例第85 條第1項規
      定之文義，受處分人「逾期未依規定辦理」之效果，係處
      罰機關「仍依本條例各該違反條款規定處罰」，並未指受
      處罰人未於交通管理事件通知單應到案日期前，檢附相關
      證據及應歸責人相關證明文件，向處罰機關告知應歸責人
      ，即生失權之效果。是異議人之代理人甲○○至原處分機
      關之陳述，應認係異議人已完成告知實際行為人之程序，
      原處分機關自應於當場請行為人甲○○表示意見或另行依
      該陳述單上之相關資料等，通知行為人甲○○到案後，依
      法裁處，始為適法。然原處分機關就此未察，並未依法另
      行通知實際違規駕駛人到案處理，即率以車輛所有人即異
      議人為裁處對象，依上所述，即有未洽。上情雖未據異議
      人據為異議理由，然原裁決處分既有上揭可議之處，自應
      予撤銷，併為異議人不罰之諭知，以期適法。
（五）至於行為人甲○○駕駛上開車號5662─QL號自用小客車，
      於上開時、地違規超速40公里之部分，應由原處分機關另
      行通知其到案後依法處理，併予指明。
五、依道路交通案件處理辦法第20條前段，裁定如主文。
中    華    民    國    98    年    12     月    3    日
                  交通法庭法  官  邱忠義
以上正本證明與原本無異。
如不服本裁定應於送達後5 日內向本院提出抗告狀。
中    華    民    國    98    年    12     月    3    日
                          書記官  吳美雲


司法院資訊處製作；財團法人民間司法改革基金會備份。
